【裁判字號】    99,易緝,110
【裁判日期】    990909
【裁判案由】    詐欺等
【裁判全文】
臺灣板橋地方法院刑事判決             99年度易緝字第110號
公  訴  人  臺灣板橋地方法院檢察署檢察官
被      告  甲○○
上列被告因詐欺等案件，經檢察官提起公訴（98年度偵字第
28787 號、第28788 號），被告於準備程序中就被訴事實為有罪
之陳述，經告知被告簡式審判程序之旨，並聽取當事人之意見後
，本院合議庭裁定由受命法官獨任進行簡式審判程序，判決如下
：
    主  文
王志賢共同意圖為自己不法之所有，以詐術使人將本人之物交付
，累犯，處有期徒刑肆月，如易科罰金，以新臺幣壹仟元折算壹
日。
    事  實
一、甲○○前因竊盜案件，經臺灣臺中地方法院以95年度訴字第
    987 號判決判處有期徒刑1 年10月確定，於民國96年9 月30
    日縮刑期滿執行完畢（本案構成累犯）。仍不知悔改，與陳
    俊宇、羅小棠、王宏銘（陳俊宇等3 人均業經本院判決確定
    ）及蔡進一（本院通緝中）共同意圖為自己不法之所有，基
    於詐欺取財及僭行公務員職權之犯意聯絡，由甲○○向其服
    役之同袍乙○○佯稱欲販售BMW 廠牌之自小客車1 部，並安
    排乙○○與綽號「阿南」之友人即陳俊宇聯繫，陳俊宇即與
    乙○○約定於98年4 月5 日凌晨試車。98年4 月5 日凌晨2
    時30分許，陳俊宇駕駛平日由王宏銘使用之車牌號碼6176-
    GT號BMW 廠牌自小客車（下稱BMW 車，車主為不知情之王宏
    銘母親張金招）至彰化縣和美交流道附近與乙○○見面，向
    乙○○詐稱供其試車，試車後若覺得滿意先交付訂金等語，
    致乙○○陷於錯誤，於試車後，在彰化縣和美鎮○○路與和
    厝路口之7-11超商內，提領6 萬元交付予陳俊宇，陳俊宇並
    向乙○○訛稱當天無法辦理過戶，其需先將車子開回，而順
    道以該BMW 車搭載乙○○離去。嗣王宏銘駕駛平日由陳俊宇
    使用之9766-PC 號三菱牌自用小客車（下稱三菱車，車主為
    不知情之陳俊宇之父陳再興）附載羅小棠及蔡進一，在彰化
    縣和美鎮○○路與彰美路附近，攔下上開BMW 車，冒稱渠等
    為臺北之警察，而僭行警察職權，向乙○○偽稱其購買之該
    BMW 車係贓車，須同行北上接受偵訊，乙○○信以為真，乃
    與陳俊宇共同改乘由蔡進一駕駛之三菱車，並將BMW 車交由
    王宏銘駕駛，乙○○、陳俊宇被搭載行駛一段距離後，王宏
    銘、羅小棠及蔡進一於不詳地點藉故停車，陳俊宇作勢乘機
    逃逸，王宏銘、羅小棠及蔡進一則假借追捕嫌犯為由，亦駕
    駛三菱車及BMW 車離開。乙○○事後聯繫甲○○無著，始知
    受騙而報警處理。
二、案經乙○○訴由彰化縣警察局和美分局報告臺灣彰化地方法
    院檢察署呈請臺灣高等法院檢察署檢察長核轉臺灣板橋地方
    法院檢察署檢察官偵查起訴。
    理  由
一、上揭犯罪事實，業據被告王志賢於偵查及本院審理中自白不
    諱，核與證人即共同被告陳俊宇、王宏銘、羅小棠及蔡進一
    於偵查中之證述相符，證人即告訴人乙○○亦於警詢、偵查
    中指述前開遭詐騙之情節綦詳，復有手機簡訊翻拍照片1 張
    、路口監視器翻拍照片5 張、7-11超商內監視錄影畫面翻拍
    照片2 張、行動電話雙向通聯紀錄1 份、前揭BMW 車及三菱
    車之車籍資料2 紙在卷可稽，足徵被告不利於己之自白與事
    實相符，堪予採信。本件事證至為明確，被告之犯行堪以認
    定。
二、核被告所為，係犯刑法第339 條第1 項之詐欺取財罪及同法
    第158 條第1 項之僭行公務員職權罪。被告與共同被告陳俊
    宇、王宏銘、羅小棠及蔡進一就上開犯行，互有犯意之聯絡
    與行為之分擔，屬共同正犯。又被告所為詐欺取財與僭行公
    務員職權之行為，在自然意義上雖非完全一致，然本案依其
    等與其餘共同正犯之犯罪計畫，係欲以僭行公務員職權之手
    段達成其等詐取被害人財物之目的，且該二罪之行為間，仍
    有行為局部重疊合致之情形，依一般社會通念，認應評價為
    一罪方符合刑罰公平原則，如予分論併罰，反有過度處罰之
    疑，與人民法律感情亦未契合，是於牽連犯廢除後，適度擴
    張一行為概念，認此情形為一行為觸犯數罪名之想像競合犯
    ，方屬適當（最高法院97年度台上字第1880號判決意旨參照
    ），是被告本案所犯上述二罪，應依想像競合犯之規定，從
    一重之詐欺取財罪處斷。公訴意旨認上開二罪應予分論併罰
    ，尚有未洽。再被告有如事實欄所示之犯罪科刑執行情形，
    有臺灣高等法院被告前案紀錄表1 份附卷可稽，其於刑之執
    行完畢後，5 年以內再犯本件有期徒刑以上之罪，為累犯，
    應依刑法第47條第1 項規定加重其刑。爰審酌被告之素行、
    犯罪之動機、手段、告訴人所受財物之損害、被告犯罪後坦
    承犯行，惟迄今未與告訴人達成和解等一切情狀，量處如主
    文所示之刑，並諭知易科罰金之折算標準，以資懲儆。
據上論斷，應依刑事訴訟法第273 條之1 第1 項、第299 條第1
項前段，刑法第28條、第339 條第1 項、第158 條第1 項、第55
條、第47條第1 項、第41條第1 項前段，刑法施行法第1 條之1
第1 項、第2 項前段，判決如主文。
本案經檢察官李超偉到庭執行職務。
中    華    民    國    99    年    9     月    9     日
                  刑事第十九庭  法  官  吳佳穎
以上正本證明與原本無異
如不服本判決應於送達後10日內向本院提出上訴狀
                                書記官  黃炎煌
中    華    民    國    99    年    9     月    10    日
附錄本案論罪科刑法條全文：
中華民國刑法第339條（詐欺取財罪）
意圖為自己或第三人不法之所有，以詐術使人將本人或第三人之
物交付者，處5 年以下有期徒刑、拘役或科或併科1 千元以下罰
金。
以前項方法得財產上不法之利益或使第三人得之者，亦同。
前二項之未遂犯罰之。
中華民國刑法第158條（僭行公務員職權罪）
冒充公務員而行使其職權者，處 3 年以下有期徒刑、拘役或 5
百元以下罰金。
冒充外國公務員而行使其職權者，亦同。

司法院資訊處製作；財團法人民間司法改革基金會備份。
